【裁判字號】    89,訴,6
【裁判日期】    890704
【裁判案由】    偽造文書等
【裁判全文】
臺灣新竹地方法院刑事判決                              八十九年度訴字第六號
    公  訴  人  臺灣新竹地方法院檢察署檢察官
    被      告  丙○○
右列被告因偽造文書等案件，經檢察官提起公訴（八十八年度偵字第八○六五號），
本院判決如左：
    主  文
丙○○侵占遺失物，處罰金肆仟元，如易服勞役易，以參佰元折算壹日；又共同連續
行使偽造私文書，足以生損害於他人，處有期徒刑壹年陸月；如附表所示偽造之「丁○○」、「乙○○」簽名，均沒收。
    事      實
一、丙○○於民國八十八年十月間（公訴人誤為九月間），在新竹市○○路與西大路
    口之公用電話上，拾得乙○○之身分證（係乙○○於八十八年三月底在新竹市十
    八尖山下所失竊）及丁○○之身分證影本（係丁○○於八十八年十月初所遺失）
    ，基於意圖為自己不法之所有，將該身分證及影本均侵占入己。嗣丙○○為圖得
    免付行動電話費之利益，竟與不詳姓名之成年人基於偽造文書及意圖為自己不法
    利益之概括犯意，由丙○○持上開拾得之丁○○身分證影本、乙○○身分證，冒
    用丁○○名義，偽稱為乙○○代理人，而為下列行為：
（一）丙○○先於八十八年十月二日，至新竹市全虹通信西大店（以下簡稱全虹通信
      ），在遠傳通路行動電話申請書（編號0000000號）上客戶資訊欄填寫
      丁○○之年籍資料，並在客戶親簽欄偽簽「丁○○」簽名，而偽造該私文書，
      並持向全虹通信不知情之銷售人員林杏芳至遠傳電信股份有限公司（以下簡稱
      遠傳公司）申請辦理0000000000號行動電話手續，行使該偽造之申
      請書，足以生損害於丁○○及遠傳公司對行動電話管理之正確性；旋丙○○即
      將該行動電話門號交由不詳姓名之成年友人使用，於同年十月、十一月之行動
      電話費共計新台幣（下同）一百六十三元，而詐得此免付電話費之利益。
（二）復於八十八年十月二日，至新竹市○○路四三九號中航通信南大店（以下簡稱
      中航南大店），在遠傳通路行動電話申請書上（編號○○一三八二號）客戶資
      訊欄填寫丁○○之年籍資料，並在客戶親簽欄偽簽「丁○○」簽名，而偽造該
      私文書，並持向該公司不知情且姓名不詳之銷售人員至遠傳公司申請辦理00
      00000000號行動電話手續，行使該偽造之申請書，足以生損害於丁○○及遠傳公司對行動電話管理之正確性；嗣丙○○將申請得之行動電話門號，
      交由不詳姓名之成年友人使用，於同年十月、十一月之行動電話費共計二百十
      九元，而詐得此免付電信費用之利益。
（三）又於同年十月四日，至新竹市○○路○段二八九號中航通信器材有限公司（以
      下簡稱中航東大店），明知其並未得丁○○之同意，仍冒用丁○○名義，向不
      知情之該公司員工不詳姓名之人為申請行動電話門號二支，並在台灣大哥大股
      份有限公司（下稱台灣大哥大公司）８８ＰＦ0000000號、８８ＰＦ0
      000000號二份行動電話申請書上個人客戶資料欄均填寫丁○○之年籍資
      料，並偽簽「丁○○」簽名於用戶簽章欄偽造「丁○○」簽名各一枚，並接續
      於「同意若於租用台灣大哥大門號十八個月內退租者，保證金二千九百元不得
      請求返還」等內容之同意書二份上偽造「丁○○」簽名完成偽造該等私文書後
      ，交由該店不知情之職員不詳姓名者持至台灣大哥大股份有限公司，申請辦理
      0000000000號、0000000000號行動電話二支之手續，行
      使該等偽造之申請書、同意書，足以生損害於丁○○及台灣大哥大公司對行動
      電話管理之正確性。丙○○並交由不詳姓名之成年友人使用，自八十八年十月
      至八十九年二月0000000000號行動電話之電話費共計五千七百九十
      八元、0000000000號共計三千零七百八十三元，而詐得此免付費之
      利益。
（四）再於八十八年十月九日，至上址中航公司南大店，持乙○○身分證偽稱係乙○○委由其辦理行動電話，而委由不知情之該公司職員甲○○，在遠傳通路行動
      電話申請書上客戶資訊欄填寫乙○○之年籍資料，並在客戶親簽欄偽簽「乙○○」簽名，而偽造該私文書，並由甲○○持向遠傳公司申請辦理號行動電話手
      續，行使該偽造之申請書，足以生損害於乙○○及遠傳公司對行動電話管理之
      正確性；惟行動電話門號尚未核發，丙○○即於同日凌晨零時三十分許，為警
      於新竹市○○路二一八號查獲，並扣得乙○○身分證、丁○○身分證影本、上
      開乙○○申請書一份。
二、案經新竹市警察局第一分局報告臺灣新竹地方法院檢察署檢察官簽分偵查起訴。
    理  由
一、右揭事實業據被告丙○○坦承不諱，雖另辯稱，上述行動電話交付不詳姓名之成
    年友人時，均告知係自行繳清電信費用，並無詐欺得利之不法意圖等語。然查：
    被告於警訊、檢察官偵查中均自白稱：「因沒有能力負擔行動電話費用，故以乙○○之名申請使用，其費用我亦不需繳納（俗稱三八機），所以才用其名申請」
    等語（偵查卷第六頁、第二四頁），佐以上述（一）至（三）所申請之行動電話
    費用均未曾繳納，有電話費帳單四份在卷足憑，參以被告均係以丁○○、乙○○
    名義申請行動電話，顯見被告自始即有取得免付電話費之不法意圖甚明；被告上
    開所辯顯係事後卸責之詞，不足採信。此外乙○○之身分證、丁○○之身分證影
    本均係乙○○、丁○○所失竊或遺失之物，業據被害人乙○○、丁○○於警訊及
    本院八十九年四月十日訊問時證明無訛，並有身分證影本二張扣案可佐，按被告
    既係於上開處所所拾得，其侵占此遺失物之犯行事證明確。再被告持乙○○之身
    分證、丁○○之身分證影本辦理行動電話門號而詐得上開金額之事實，亦據證人
    中航通信南大店職員甲○○於本院訊問八十九年五月九日結證在卷，並有行動電
    話服務申請書四份、同意書二份、電話費帳單四份附卷可查，被告犯行事證明確
    ，犯行均堪認定。
二、核被告丙○○所為，侵占他人遺失之身分證之行為，係犯刑法第三百三十七條之
    侵占遺失物罪。被告另持此拾得之他人身分證，偽簽他人姓名，進而偽造申請書
    ，持以申請行動電話號碼，足生損害於該他人及行動電話電信公司，所為係犯刑
    法第二百十六條、第二百十條之行使偽造私文書罪。被告偽造簽名，為各該次偽
    造私文書之部分行為，其偽造私文書後，復持以行使，其偽造之低度行為為各次
    行使之高度行為所吸收，均不另論罪。又其委由不知情之甲○○代為填寫申請書
    ，代簽「乙○○」簽名，偽造簽名，持不實之申請書持以申請行動電話門號，為
    間接正犯。被告取得此行動電話門號後，復交由不詳姓名之成年友人行使詐得免
    付電話費之利益，所為係犯刑法第三百三十九條第二項、第一項之詐欺得利罪。
    被告與該不詳姓名之成年友人就上開行使偽造私文書、詐欺得利二罪間，均有犯
    意之聯絡及行為之分擔，均為共同正犯。被告多次行使偽造私文書、詐欺得利之
    行為，均時間緊接，犯罪構成要件相同，顯係基於概括犯意為之，為連續犯，均
    應依法各加重其刑。再被告所犯上開行使偽造私文書罪、詐欺得利罪間，有方法
    結果之牽連關係，應從一重之行使偽造私文書罪處斷；被告一侵占身分證行為，
    同時侵害丁○○、乙○○之法益，為一行為觸犯數罪名，應係想像競合犯之規定
    論以一罪；又行使偽造私文書罪與侵占遺失物罪間，犯意各別，行為互殊，應併
    合處罰。被告所為，除侵占遺失物及以乙○○身分證申請行動電話門號外，其餘
    犯行，均未據公訴人起訴，然此與被告前開論罪之部分，均有連續犯之裁判上一
    罪關係或方法結果之牽連關係，均為起訴效力所及，本院自應併予審理。爰審酌
    被告年富力強，不思以正當管道取得金錢，迭以上述犯行不勞而獲，其之品性、
    生活狀況、智識程度，犯罪所生之損害非輕及犯罪後坦認犯行態度尚佳等一切情
    狀，量處如主文所示之刑，並諭知易服勞役之折算標準，以示懲戒。
三、如附表所示「丁○○」、「乙○○」簽名，均依刑法第二百十九條沒收之。
據上論斷，應依刑事訴訟法第二百九十九條第一項前段，刑法第二十八條、第五十六
條、第三百三十七條、第二百十六條、第二百十條、第三百三十九條第二項、第一項
、第二百十九條、第五十五條、第四十二條第二項，罰金罰鍰提高標準條例第一條前
段、第二條，判決如主文。
本案經檢察官羅雪梅到庭執行職務。
中      華      民      國    八十九    年      七      月      四      日
                                臺灣新竹地方法院刑事第一庭
                                      法  官    滕  治  平
右正本證明與原本無異。
如不服本判決，應於判決送達後十日內向本院提出上訴狀( 應附繕本 )，上訴於
臺灣高等法院。
                                      書記官    彭  玟  源
中      華      民      國    八十九    年      七      月      四      日
附錄：刑法第三百三十七條、第二百十六條、第二百十條、第三百三十九條第二項、
第一項
刑法第二百十條
偽造、變造私文書，足以生損害於公眾或他人者，處五年以下有期徒刑。
刑法第二百十六條
行使第二百十條至第二百十五條之文書者，依偽造、變造文書或登載不實事項或使登
載不實事項之規定處斷。
刑法第三百三十七條
意圖為自己或第三人不法之所有，而侵占遺失物、漂流物或其他離本人所持有之物者
，處五百元以下罰金。
刑法第三百三十九條
意圖為自己或第三人不法之所有，以詐術使人將本人或第三人之物交付者，處五年以
下有期徒刑、拘役或科或併科一千元以下罰金。
以前項方法得財產上不法之利益或使第三人得之者，亦同。
附  表：
┌──┬────────────────┬─────────────┐
│編號│      偽    造   之  書   類    │      簽名                │
├──┼────────────────┼─────────────┤
│一  │  遠傳通路專用行動電話申請書    │  丁○○簽名一枚          │
│    │  （編號0000000）        │                          │
├──┼────────────────┼─────────────┤
│    │                                │                          │
│二  │  同                      右    │  同          右          │
│    │  （編號0000000）        │                          │
├──┼────────────────┼─────────────┤
│三  │  台灣大哥大股份有限公司行動    │  同          右          │
│    │  電話服務申請書                │                          │
│    │  （編號８８ＰＦ0000000）│                          │
├──┼────────────────┼─────────────┤
│四  │  同                        右  │  同          右          │
│    │  （編號８８ＰＦ0000000）│                          │
│    │                                │                          │
├──┼────────────────┼─────────────┤
│五  │  同右之同意書二份              │  丁○○簽名各一枚        │
│    │                                │                          │
├──┼────────────────┼─────────────┤
│    │                                │                          │
│六  │  遠傳通路專用行動電話申請書    │  乙○○簽名一枚          │                        │
│    │  （編號0000000）        │                          │                        │
└──┴────────────────┴─────────────┘


司法院資訊處製作；財團法人民間司法改革基金會備份。
